臺灣高等法院臺中分院刑事判決　　　94年度交上訴字第1206號
上　訴　人
即　被　告　乙○○
　　　　　　　　　　國民
選任辯護人　陳慶祥律師
上列上訴人因公共危險等案件，不服臺灣苗栗地方法院中華民國
94年4月12日第一審判決（民國93年度交訴字第23號，起訴案號
：臺灣苗栗地方法院檢察署民國93年度偵字第1109號），提起上
訴，本院判決如下：
    主　  文
上訴駁回。
    事 　 實
一、乙○○係北部交通企業有限公司之司機，平日駕駛大貨車載
    運餿水，為從事駕駛業務之人。於民國（下同）93年1月9日
    15 時50分許，乙○○駕駛車牌號碼：７Ｒ─９８３號營業
    用大貨車，沿省道舊台13線由苗栗市往銅鑼鄉方向行駛，行
    經苗栗縣銅鑼鄉○○村○道新、舊台13線交接處，右轉省道
    新台13線時，本應隨時注意車前狀況及兩車併行之間隔，並
    隨時採取必要之安全措施，且應遵守在雙向四車道行駛時，
    除準備停車或臨時停車外，不得駛出路面邊線之規定，而依
    當時天候晴、日間自然光線、道路乾燥、無缺陷亦無障礙物
    ，並無不能注意之情形，竟疏未注意其所駕駛之大貨車與行
    駛在其右側，丙○○所駕駛之車牌號碼：ＭＹＭ─９７０號
    重型機車之併行間隔，且在右轉彎時駛出路面邊線，其所駕
    駛之上開大貨車右側車身防撞桿處遂與丙○○所騎乘之前開
    重型機車左側發生擦撞，丙○○因而人、車倒地，致受有左
    側鎖股外側三分之一骨折之傷害。乙○○明知其駕駛之上開
    大貨車肇事並致丙○○倒地受傷，竟未採取救護或其他必要
    措施，或向警察機關報案，即仍駕車逃逸，適有於對向車道
    駕駛車輛經過之徐文福目睹上情，乃多次攔阻乙○○，並告
    知上情，惟乙○○均置之不理，徐文福遂報警處理，乙○○
    隨即在銅鑼鄉○○路22號苗栗縣警察局苗栗分局銅鑼分駐所
    前，距肇事地點約四公里，為警攔獲，經警循線查悉上情。
二、案經丙○○訴由苗栗縣警察局苗栗分局報請臺灣苗栗地方法
    院檢察署檢察官偵查起訴。
　　理 　由
一、認定犯罪事實所根據的證據及理由：
  (一)業務過失傷害部分
    (1)被告乙○○（以下稱被告）就業務過失傷害犯行坦承不諱
      ，核與告訴人丙○○（以下稱告訴人）之指訴、目擊證人
      徐文福之證述相符。
    (2)另有道路交通事故現場圖1紙（見偵卷第10頁）、道路交
      通事故調查報告表1份（見偵卷第11、12頁）、協和醫院
      診斷證明書1紙（見偵卷第13頁）、現場照片8幀（見偵卷
      第17至20頁）、臺灣省竹苗區車輛行車事故鑑定委員會鑑
      定意見：(一)乙○○駕駛營業大貨車右轉時未注意右側來車
      為肇事原因，且肇事逃逸有違規定。(二)丙○○駕駛重機車
      措手不及無肇事原因等語。有該鑑定意見書1份在卷可供
      參酌（見偵卷第65至67頁）。復經臺灣省車輛行車事故覆
      議鑑定委員會93年8月31日府覆議字第9310920號函復照原
      鑑定意見等語（見原審法院卷第34頁）附卷可考，事證明
      確，被告業務過失傷害犯行應可認定。
  (二)肇事逃逸部分
    (1)被告所駕駛之大貨車右側車身與告訴人所騎乘之重型機車
      發生擦撞而肇事，告訴人倒地因而受有左側鎖骨外側三分
      之一骨折之傷害，業如前段所認定。
    (2)被告所駕駛之大貨車與被告所騎乘之重型機車行進方向相
      同，且大貨車之車速較機車快等情，業經目擊證人徐文福
      於原審法院到庭證述明確（見原審法院卷第76、80頁），
      是被告所駕大貨車於案發前應本係在告訴人機車後方，於
      案發時正要超過機車，從而被告在案發前即應已知該機車
      之存在，於案發時亦知該機車在其所駕大貨車車身右側。
    (3)自該大貨車於案發後所攝照片3幀（見偵卷第60頁上方、
      第61頁下方、第63頁上方）觀之，該大貨車右側防撞桿上
      留有與告訴人機車車身顏色相同之藍色漆及刮痕，足徵大
      貨車與機車發生擦撞時力道甚強，是被告於案發時就大貨
      車與該車車身右側之機車發生擦撞一節當有所認知。
    (4)證人徐文福曾於距案發地點約100 餘公尺處攔阻被告，並
      告知上情，被告亦下車查看，惟隨即駕車離去，並再二次
      攔車都不停車，警察第四次攔被告的時候，被告才停車。
      是被告係經證人徐文福復攔阻被告及告知上情仍無效後，
      始報警處理而攔獲等情，業據證人徐文福於原審法院到庭
      結證綦詳在卷（見原審卷第75頁至第80頁）。
    (5)由上述各節相互佐證，被告肇事逃逸犯行事證明確，足以
      認定。
二、對於被告辯解之判斷：
  (一)被告否認肇事逃逸犯行，辯稱：該大貨車載有數桶內裝餿水
    之大型汽油桶，不可能高速行駛，在行駛中震動而產生聲音
    ，縱有擦撞告訴人之機車，無法立即查覺，其完全不知道撞
    到告訴人等語。惟查：被告於案發時應知悉告訴人所騎機車
    在其車身右側，且被告大貨車右側防撞桿與機車發生擦撞時
    力道甚大，被告就兩車發生擦撞當有所認知等節，業如前段
    (二)、(3)(4)所述，是被告上開所為辯解，係屬嗣後推諉之詞，
    不足採信。
  (二)被告另辯稱：證人徐文福叫其時，其以為車上東西翻掉了，
    其下車看東西並未翻掉就離開，又證人徐文福說話腔調太重
    ，其當時一直聽不懂證人徐文福在說什麼等語。惟查：證人
    徐文福在原審法院到庭作證時，口語表達清晰，並無被告所
    稱腔調太重使人不易理解之情形，且自案發現場照片觀之（
    見偵卷第17頁），案發現場附近路段甚為筆直，且視距良好
    ，縱被告已距案發現場100餘公尺，亦極容易觀看到案發現
    場情形，是被告就此所辯，亦難採信。
三、論罪科刑的理由：
  (一)核被告所為，係犯刑法第284 條第2 項前段之業務過失傷害
    罪及刑法第185 條之4 之肇事致人受傷而逃逸罪。
  (二)被告所犯上揭2 罪，罪名不同，犯意各別，應分論併罰。
  (三)原審法院審酌被告過失之程度、告訴人所受之傷害、被告犯
    後始終否認肇事逃逸犯行，顯不具悔意，且迄今未賠償告訴
    人所受損害等一切情狀，並認公訴人求處被告應執行刑有期
    徒刑1年4月以上，然綜合前揭情狀，認公訴人求刑稍嫌過重
    ，適用刑事訴訟法第299 條第1項前段，刑法第284條第2項
    前段、第185條之4，第51 條第5款，罰金罰鍰提高標準條例
    第1條前段之規定，判決被告從事業務之人，因業務上之過
    失傷害人罪，量處有期徒刑4月; 又駕駛動力交通工具肇事
    ，致人受傷而逃逸罪，量處有期徒刑10月；並定其應執行有
    期徒刑1年。經核原審法院認事用法，均無不合，量刑亦屬
    妥適。被告上訴意旨略稱：被告就業務過失傷害部分認罪；
    惟無犯肇事逃逸之犯行等語，本院經核為無理由，應予駁回
    。
四、據上論結：應依刑事訴訟法第368條，判決如主文。
本案經檢察官甲○○到庭執行職務。
中　　華　　民　　國　　94　　年　　7 　　月　　28　　日
                刑事第二庭  審判長法　官　李　璋　鵬
                                  法　官　胡　森　田
                                  法　官　方　艤　駐
上列正本證明與原本無異。
駕駛動力交通工具肇事致人受傷而逃逸部分，得上訴。
從事業務之人因業務上之過失傷害人部分，不得上訴。
如不服本判決應於收受送達後十日內向本院提出上訴書狀，其未
敘述上訴之理由者並得於提起上訴後十日內向本院補提理由書（
均須按他造當事人之人數附繕本）。
                                  書記官　江　玉　萍
中　　華　　民　　國　　94　　年　　7 　　月　　28　　日
附錄本判決論罪科刑法條：
刑法第284 條第2 項前段：
從事業務之人，因業務上之過失傷害人者，處1 年以下有期徒刑
、拘役或1000元以下罰金。
刑法第185 條之4：
駕駛動力交通工具肇事，致人死傷而逃逸者，處6 月以上5 年以
下有期徒刑。　　　　　　　　　　　　　　　　　　　　Ｉ
